【裁判字號】    90,訴,2048
【裁判日期】    901023
【裁判案由】    殺人未遂
【裁判全文】
臺灣高雄地方法院刑事判決                          九十年度訴字第二四八號
    公  訴  人  臺灣高雄地方法院檢察署檢察官
    被      告  乙○○
    選任辯護人  陳豐裕
右列被告因殺人未遂案件，經檢察官提起公訴（九十年度偵字第一三二六號），本院
判決如左：
    主  文
乙○○傷害人之身體，累犯，處有期徒刑壹年陸月。
    事  實
一、乙○○曾於民國八十五年間，因強盜等案件，經臺灣高等法院高雄分院判處有期
    徒刑三年，於八十八年七月三日假釋期滿執行完畢，詎仍不知悔改，於八十九年
    十二月三日夜間，在高雄市三民區○○○路二六八號「迪諾遊藝場」內，因細故
    與店內服務生發生爭執而心生不滿，旋於同日二十二時三十分許，持裝有汽油之
    保特瓶返回該遊藝場之後門，該遊藝場之服務生怕其鬧事乃阻擋其進入店內，雙
    方因而發生爭執，適該遊藝場副理甲○○聽聞吵鬧聲而趨前勸架，並勸導乙○○
    將手中之汽油瓶放下，惟被告仍因情緒激動輕微搖晃左手所持之汽油瓶，致瓶中
    之汽油稍微濺灑至甲○○之右大腿處，被告旋基於傷害之犯意，以打火機點燃手
    中所持有之汽油瓶並朝甲○○腳下丟去，甲○○當場下半身著火，經旁人以滅火
    器滅火後送醫急救，經診斷計受有右上肢灼傷、雙下肢二至三度百分之三十之灼
    傷之傷害，迄今手腳仍須持續復健及雷射以防攣縮。
二、案經甲○○訴由高雄市政府警察局三民第二分局移送台灣高雄地方法院檢察署檢
    察官偵查起訴。
    理  由
一、訊據被告乙○○對於前揭時地，於明知朝他人潑灑汽油並點火將導致他人受傷之
    情形下，仍以打火機點燃裝有汽油之保特瓶朝甲○○腳下丟去之事實坦認在卷，
    且經告訴人甲○○於警訊、偵查中及本院審理中指訴：八十九年十二月三日晚上
    九、十點左右，遊藝場員工通知其店內發生事情，其乃返回店內，得知係被告拿
    煙灰缸打機台並潑水而與店員發生爭執，離去前揚言還要回來，其遂請員工注意
    後門、樓梯，該日晚上十時三十分左右，其持遙控器至該店後門車庫欲將鐵門關
    閉時，發現被告已手持保特瓶進入，其隨即請員工擋住防止被告進入，再通知其
    他員工前往協助，之後其與丙○○一同返回現場，丙○○先衝到前面安撫被告，
    其隨後衝向前安撫，請被告將汽油放下，被告將左手中所持之汽油瓶前後搖晃一
    下致油潑灑至其右大腿，被告隨即以打火機點燃保特瓶丟掉，一瞬間其就著火等
    語綦詳，核與證人丙○○證述：該日晚上店內員工打電話至甲○○家表示有人鬧
    場，將店內機台打壞，其乃與甲○○返回遊藝場處理，不久，員工表示被告返回
    店內，其與甲○○趕到現場，見到被告手持保特瓶、打火機，其上前欲趁機奪下
    打火機，印象中被告曾潑灑二次，並於點火後將保特瓶朝甲○○腳下丟去，甲○○隨即著火等語大致相符，並有長庚紀念醫院診斷證明書、陳中柱外內科醫院驗
    傷診斷書、告訴人灼傷相片、財團法人長庚紀念醫院高雄分院九十長庚院高字第
    一０五七號函附卷可稽，是本件事證明確，被告犯行已堪認定，應依法論科。
二、核被告所為，係犯刑法第二百七十七條第一項傷害罪。公訴意旨雖以汽油為可迅
    速猛烈燃燒之燃料，一旦以汽油潑灑他人身體並點燃，在短暫時間內會迅速竄燒
    ，足以致被燃燒人生命喪失，被告對此不能諉為不知，且由診斷證明書及相片觀
    之，告訴人受傷非輕，應足徵被告有殺人犯意，應構成刑法第二百七十一條第二
    項、第一項之殺人未遂罪云云，惟查，判斷行為人於行為當時，主觀上是否有殺
    人之故意，除應斟酌其使用之凶器種類、攻擊部位、行為時之態度外，尚應深入
    觀察行為人與被害人之關係、衝突之起因、行為當時所受之刺激、下手輕重、被
    害人受傷情形及行為人事後態度等各項因素，綜合研析，尚難遽以被告持裝有汽
    油之保特瓶及打火機，於點燃後朝告訴人丟去，即認其必有殺人之故意。經查，
  (一)被告與告訴人甲○○間並無深仇大恨，係因被告先前與迪諾遊藝場之員工發生爭
    執離開後，復返回遊藝場而遭員工阻止，雙方再度發生爭執，告訴人乃以該遊藝
    場副理之身分前往勸架，尚難認被告僅因上述細故即萌生殺死告訴人之動機。
  (二)當時被告係遭遊藝場員工數人包圍趕至後門車庫，員工中有人持有鐵管一節，為
    告訴人於偵查、本院審理中陳明在卷，又當時被告係因前後搖晃保特瓶致少許汽
    油濺灑出來，後則點燃汽油瓶朝告訴人腳下丟去等情，則為證人丙○○證述明確
    ，且經告訴人陳明在卷，則由當時被告遭多數人包圍情形及汽油僅稍微潑灑出來
    、點燃後係朝告訴人腳下丟擲等情觀之，被告辯稱當時係於遭多數人包圍一時情
    急下，為赫阻他人上前而搖晃汽油瓶，且因急於脫身遂將汽油瓶點燃丟去，並無
    殺死告訴人之犯意等語，應可採信。綜上，被告並無殺害告訴人之動機，係因遭
    多數人包圍，欲嚇阻他人接近及求脫身，乃濺灑汽油、點燃汽油瓶丟向告訴人，
    致告訴人受有灼傷之傷害，是被告此部分所為應係犯刑法第二百七十七條第一項
    之傷害罪，公訴意旨漏未斟酌上開情節而認被告係犯刑法第二百七十一條第二項
    、第一項之殺人未遂罪，尚有未洽，惟其基本社會事實既屬同一，自得由本院予
    以審理，並變更其起訴法條。再查被告曾於八十五年間，因強盜等案件，經臺灣
    高等法院高雄分院判處有期徒刑三年，於八十八年七月三日假釋期滿執行完畢，
    有卷附之臺灣高等法院被告全國前案紀錄表可按，其受有期徒刑之執行完畢，五
    年以內再犯有期徒刑以上之罪，應依刑法第四十七條規定加重其刑。爰審酌被告
    僅因細故即以點燃汽油丟擲之方式燒傷告訴人，暴戾之氣甚重，且造成告訴人右
    上肢灼傷、雙下肢二至三度百分之三十之灼傷之傷害，迄今手腳仍須持續復健及
    雷射以防攣縮，傷勢非輕，實不宜寬貸，惟念其犯後坦認犯行，且當庭向告訴人
    道歉，已有悔意等一切情狀，酌情量處如主文所示之刑，以資警懲。
據上論斷，應依刑事訴訟法第二百九十九條第一項前段、第三百條，刑法第二百七十
七條第一項、第四十七條，罰金罰鍰提高標準條例第一條前段，判決如主文。
中      華      民      國      九十    年      十      月    二十三    日
                                  臺灣高雄地方法院刑事第一庭
                                          法  官  黃  悅  璇
右正本證明與原本無異。
如不服本判決，應於判決送達後十日內，向本院提出上訴狀。
                                          書記官  沈      蘊
中    華    民    國      九十      年      十      月      二十四      日


司法院資訊處製作；財團法人民間司法改革基金會備份。
